【裁判字號】    97,上易,2058
【裁判日期】    971127
【裁判案由】    詐欺等
【裁判全文】
臺灣高等法院臺中分院刑事判決        97年度上易字第2058號
上  訴  人
即  被  告  丙○○
選任辯護人  詹漢山  律師
上  訴  人
即  被  告  乙○○
上列上訴人等因詐欺案件，不服臺灣彰化地方法院97年度易字第
881號中華民國97年7月7日第一審判決（起訴案號：臺灣彰化地
方法院檢察署96年度偵字第11485號、97年度偵字第87號、97年
度偵字第2894號），提起上訴，本院判決如下：
    主  文
上訴駁回。
    理  由
一、上訴意旨略以：(一)上訴人即被告丙○○以自偵查起即已坦承
    犯行，且於一審審理階段已與被害人劉鴻彰、張見安2人達
    成民事和解，已於97年6月27日陳報原審法院。又被告為家
    中經濟支柱，母親及妻女均賴被告撫養，原審判決於量刑時
    未能審酌上訴人全部犯後態度，並漏未審酌上訴人之生活狀
    況，量處被告應執行有期徒刑2年4月，爰此提起上訴，請求
    撤銷改判，予以較輕量刑之判決云云。(二)上訴人即被告乙○
    ○以自案發為警查獲後，於訊問時對於犯罪事實均坦承不諱
    ，配合調查，犯後態度良好，且僅充當詐欺集團之車手行為
    ，係邊緣角色，非核心成員，參與時間不長，被害人僅7人
    ，詐欺所得之金額每次僅得朋分1、2千元，所為之侵害性行
    為危險或實害之程度，應尚屬輕微。又被告家中尚有父親、
    母親及2名弟妹，父親患糖尿病，須母親隨身照料，弟妹均
    尚在求學，家中生活經濟重擔均由被告一肩挑起，被告若入
    監服刑，家中經濟必頓失所怙，難以維持。被告歷經偵審程
    序，已知所警惕，無再犯之虞，原判決量刑過重，且未給被
    告緩刑之機會，與比例原則未合，爰提起上訴云云。
二、按刑事訴訟法第350條、第361條、第362條、第367條規定，
    不服地方法院之第一審判決而上訴者，須提出上訴書狀，並
    應敘述具體理由，為上訴必備之程式。至於上訴理由是否具
    體，係屬第二審法院審查範圍，則不在命補正之列，此參照
    同條文之修正理由可明。再上訴人所提出之上訴理由非屬具
    體者，則由第二審法院以上訴不合法律上之程式，判決駁回
    。而所謂具體理由，必係依據卷內既有訴訟資料或提出新事
    證，指摘或表明第一審判決有何採證認事、用法或量刑等足
    以影響判決本旨之不當或違法，而構成應予撤銷之具體事由
    ，始克當之。如僅泛言原判決認定事實錯誤、違背法令、量
    刑失之過重或輕縱，而未依上揭意旨指出具體事由，或形式
    上雖已指出具體事由，然該事由縱使屬實，亦不足以認為原
    判決有何不當或違法者，皆難謂係具體理由，俾與第二審上
    訴制度旨在請求第二審法院撤銷、變更第一審不當或違法之
    判決，以實現個案救濟之立法目的相契合，並節制濫行上訴
    。又上訴書狀未敘述具體理由者，其上訴即屬於同法第362
    條前段所定「上訴不合法律上之程式」之情形，第二審法院
    自應依同法第367條之規定，以判決駁回之（最高法院97年
    度臺上字第892號判決意旨參照）。
三、經查，本件原審判決依據被告2人之自白，並參酌共同被告
    甲○○、鄭宗於警詢時、偵訊中及原審準備程序暨審理時
    之陳述，核與證人陳忠和、何雅雯於警詢及偵訊中之證述及
    證人即被害人潘彥仰、張見安、蔡英輝、陳逸融、胡炎忠、
    林奕成、劉鴻彰於警詢中證述之情節相符，且有被害人潘彥
    仰在彰化商業銀行復興分行、被害人張見安在神岡圳堵郵局
    、被害人蔡英輝在臺新國際商業銀行彰化分行、被害人林奕
    成在永豐商業銀行新泰分行之開戶資料、彰化縣警察局員林
    分局村上派出所96年8月29日受理刑事案件報案三聯單、受
    理詐騙帳戶通報警示簡便格式表、內政部警政署96年8月29
    日反詐騙案件紀錄表、金融機構聯防機制通報單、萬泰商業
    銀行草屯分行陳忠和、何雅雯、鄭宗之開戶資料、臺幣存
    摺對帳單、ATM交易查詢單各1份、提款錄影畫面翻拍照片共
    41張、彰化縣警察局員警於96年12月6日之跟監蒐證照片18
    張、三信商業銀行匯款單2紙，並如原判決附表一編號三及
    附表二編號一、五、六所示等扣案證物等證據資料，認定被
    告2人與其他共同正犯共犯詐欺取財及恐嚇取財之犯行，事
    證明確，而適用刑法第28條、第339條第1項、第34 6條第1
    項等相關規定，予以論罪科刑，其認事用法，俱核無違誤。
    再原審審酌被告2人犯罪之動機、目的、所生危害及犯後態
    度等一切情狀，而就被告2人所犯各罪判處如原判決附表一
    所示之刑，並均定其應執行刑有期徒刑2年4月，已詳敘據以
    量刑之基礎事實及理由，衡其所處之刑期，顯無過重，致罪
    刑不相當之情形。又緩刑之宣告，除應具備刑法第74條第1
    項所定之形式要件外，並須有可認為以暫不執行刑罰為適當
    之情形，始得為之。法院應本於職權依審理之結果斟酌決定
    ，非謂符合緩刑之形式要件者，即不審查其實質要件，概予
    以宣告緩刑，倘經審查認不宜緩刑，而未予宣告者，自無不
    適用法則可言。揆之被告2人所參與之犯罪型態，乃屬數人
    共組犯罪集團，各成員彼此支援，互相利用，各分擔部分犯
    罪行為，以完成對不特定人詐欺財物之整個犯罪計畫，足認
    具有相當規模，且有反覆實施之情事，並非單一偶發犯罪至
    明。則原審衡酌一切情況，未宣告被告2人緩刑，核屬允洽
    。
    是以被告2人徒以上開情詞提起上訴，固具備形式上之理由
    ，但究其實質，明顯對於原判決所認定之犯罪事實及量刑基
    礎不生動搖。綜上所述，原審判決對於被告2人論罪科刑，
    俱無違法不當之處，被告2人未提新事證，亦未依據卷內之
    訴訟資料，指摘原審決有何足以影響判決本旨之不當或違法
    ，構成應予撤銷之具體事由，乃徒憑己意漫指原審判決不當
    ，其上訴自屬違背法律上之程式，應予以駁回，爰依刑事訴
    訟法第367條前段、第372條之規定，不經言詞辯論判決如主
    文。
中    華    民    國    97    年    11    月    27    日
            刑事第三庭    審判長法  官  王  增  瑜
                                法  官  廖  柏  基
                                法  官  蔡  紹  良
以上正本證明與原本無異。
不得上訴。
                                書記官  許  麗  花
中    華    民    國    97    年    11    月    27    日


司法院資訊處製作；財團法人民間司法改革基金會備份。
